臺灣板橋地方法院刑事判決　　　　　　　93年度交訴字第81號
公　訴　人　臺灣板橋地方法院檢察署檢察官(乙○)
被　　　告　丙○○
上列被告因過失致死案件，經檢察官提起公訴（93年度核退偵字
第556 號），於被告為有罪之陳述後，本院合議庭裁定由受命法
官獨任依簡式審判程序審理，茲判決如下：
    主  文
丙○○從事業務之人，因業務上之過失致人於死，處有期徒刑壹
年。
    事  實
一、丙○○係基隆客運股份有限公司之司機，以駕駛營業大客車
    為業，為從事業務之人。其於民國93年2 月18日9 時10分許
    ，駕駛車牌號碼FI-320號之營業大客車，沿臺北縣板橋市○
    ○路北向載客行駛，於行經中山路與新府路交岔路口欲左轉
    往新府路行駛時，原應注意汽車轉彎時應行至交岔路口中心
    處左轉，並不得占用來車道搶先左轉，且轉彎車應讓直行車
    先行，而依當時情形又無不能注意之情事，竟疏於注意及此
    ，而於未達交岔路口中心處即提前占用來車道搶先左轉，且
    未注意對向由陳重仰騎乘車牌號碼為CIT-206 號之重型機車
    適沿中山路南向行駛直行穿越同一交岔路口，陳重仰乍見丙
    ○○駕駛之營業大客車突為提前左轉，雖即為緊急煞車並因
    而失去平衡倒地滑行，然仍不及煞停而撞擊丙○○駕駛之營
    業大客車右前車輪附近之車板，陳重仰因而滾至該營業大客
    車車身下方，並遭仍在行進中之該車左後輪輾壓頭部，造成
    其顱骨破裂而當場死亡。丙○○於肇事後，在有偵查犯罪職
    權之機關尚不知何人為肇事者前，即主動向到場處理之臺北
    縣政府警察局海山分局交通分隊員警坦承肇事接受偵訊自首
    。
二、案經陳重仰之父甲○○訴由臺北縣政府警察局海山分局報告
    臺灣板橋地方法院檢察署檢察官偵查起訴。
    理  由
一、犯罪事實之認定：
  (一)上揭犯罪事實，業據被告丙○○自白不諱，並有道路交通事
    故調查報告表3 份、道路交通事故現場圖乙份、拍攝現場及
    肇事車輛之相片59幀在卷可為佐證，堪認被告上開自白應與
    事實相符。雖被告於偵查及本院第一次準備程序期日中，尚
    辯以當時被害人係因車速過快煞停不及而跌倒，且伊左轉時
    被害人亦尚未進入交岔路口，於照後鏡中看見被害人倒地遂
    立即停車云云。惟依卷附道路交通事故現場圖所示，被害人
    機車因緊急煞車失去平衡倒地滑行所造成之刮地痕，其起點
    係在上開交岔路口相對於新府路西向中間車道之處（新府路
    係雙向各為三線之車道），足見被害人乍見被告提前左轉而
    緊急煞車之時，業已進入交岔路口並通過相對於新府路西向
    外側車道之處，被告辯稱被害人尚未進入交岔路口云云，已
    非可採。而上開刮地痕雖長達約兩個車道之距離，然該刮地
    痕既係因被害人緊急煞車失去平衡倒地滑行所造成，其機車
    之煞停能力自無法正常發揮，而難憑此刮地痕之長度論斷被
    告是否有車速過快之情事，此外復無其他事證可認被害人當
    時車速確有過快之情形，自難認被告此項置辯屬實。況被告
    自陳聽到被害人機車撞擊聲後立即煞車等語，然依道路交通
    事故現場圖及現場相片所示，被害人遭輾壓而陳屍之位置距
    被告車輛最後煞停位置長達約八、九公尺之遙，顯見其當時
    車速甚快以致無法立即煞停，足認被告係在未達中心點時即
    以較高之車速提前左轉欲搶先通過該交岔路口，且未注意及
    車前對向直行正穿越該交岔路口之陳重仰所駕機車，未讓其
    先行而仍率爾遽為左轉行駛，致當時已進入該交岔路口直行
    之被害人機車緊急煞車失去平衡而倒地滑行並撞及仍在行進
    中之被告車輛。又被害人陳重仰因本件車禍遭被告所駕車輛
    左後輪輾壓頭部，造成顱骨破裂而當場死亡乙節，此亦經被
    告及告訴人均供述在卷，復經臺灣板橋地方法院檢察署檢察
    官督同法醫師相驗屬實，並製有相驗筆錄、相驗屍體證明書
    及驗斷書存卷可考。
  (二)按汽車行駛至交岔路口左轉彎時，應距交岔路口30公尺前顯
    示方向燈或手勢，行至交岔路口中心處左轉，並不得占用來
    車道搶先左轉，且轉彎車應讓直行車先行，道路交通安全規
    則第102 條第1 項第4 款及第6 款分別定有明文，被告駕駛
    車輛自應盡上開注意義務。而依附卷之交通事故調查報告表
    所載及現場相片所示，本件肇事時、地之天候晴，有日間自
    然光線，路面亦無任何缺陷或障礙，視距良好，則肇事之時
    被告應無不能注意之情事，乃被告仍違規提前左轉，並疏未
    注意禮讓對向直行之被害人機車先行，致被害人煞停不及而
    撞及被告車輛並遭其右後輪輾壓頭部而當場死亡，足認其就
    本件被害人之死亡結果為有過失，並具有相當因果關係。
  (三)綜上所述，本件事證明確，被告如事實欄所載之犯罪事實已
    堪認定，應予依法論科。
二、論罪科刑之法律適用：
  (一)按被告丙○○係基隆客運股份有限公司之司機，以駕駛營業
    大客車為業，此經被告自承不諱在卷，並有其持用之職業大
    客車駕駛執照及所駕駛上開車牌號碼為FI-320號營業大客車
    之行車執照在卷可據，是被告為從事業務之人無訛。其駕駛
    上開營業大客車載客行駛途中因過失致生被害人死亡之結果
    ，核其所為，係犯刑法第276 條第2 項業務過失致人於死。
    又被告肇事後在有偵查犯罪職權之機關尚不知何人為肇事者
    前，即主動向到場處理之臺北縣政府警察局海山分局交通分
    隊員警坦承肇事接受偵訊自首，此有卷附臺北縣政府警察局
    道路交通事故肇事人自首情形紀錄表可憑，應依刑法第62條
    之規定減輕其刑。
  (二)爰審酌被告並無犯罪前科，有臺灣高等法院被告前案紀錄表
    乙件在卷可佐，素行良好，智識程度為高職（參被告警詢筆
    錄教育程度欄，本件搶先占用來車道左轉且未禮讓直行車先
    行之行為，過失程度甚鉅，不惟造成擔任電腦工程師並原訂
    今年結婚之被害人遭剝奪生命之無可挽回結果，並使其家屬
    因而同受莫大痛苦，此經告訴人陳明在卷，被告過失犯罪所
    造成之危害非微，雖其犯罪後能坦承為肇事之人自首接受偵
    訊，然尚未能與被害人家屬達成民事和解等犯罪後態度之一
    切情狀，量處如主文所示之刑，以示儆懲。
據上論斷，應依刑事訴訟法第273 條之1 第1 項、第299 條第1
項前段，刑法第276 條第2 項、第62條前段，罰金罰鍰提高標準
條例第1 條前段，判決如主文。
本案經檢察官許智評到庭執行職務。
中　　華　　民　　國　　94　　年　　4 　　月　　28　　日
                    交通法庭  法　官  楊  博  欽
以上正本證明與原本無異
如不服本判決應於送達後10日內向本院提出上訴狀
                              書記官　曾  美  滋
中　　華　　民　　國　　94　　年　　4 　　月　　28　　日
附錄本案論罪科刑法條全文：
中華民國刑法第276 條
  因過失致人於死者，處二年以下有期徒刑、拘役或二千元以下
  罰金。
  從事業務之人，因業務上之過失犯前項之罪者，處五年以下有
  期徒刑或拘役，得併科三千元以下罰金。
